【裁判字號】    89,易,1498
【裁判日期】    900316
【裁判案由】    詐欺
【裁判全文】
臺灣彰化地方法院刑事判決                        八十九年度易字第一四九八號
    公  訴  人  臺灣彰化地方法院檢察署檢察官
    被      告  乙○○
右列被告因詐欺案件，經檢察官提起公訴(八十九年度偵字第一一三五號)，本院判決
如左：
    主  文
乙○○無罪。
    理  由
一、公訴意旨略以：被告乙○○於民國八十九年二月間，明知自身經濟窘困、財務週
    轉急難，業無資力償付借款，竟基於意圖為自己不法所有之犯意，而於同年月廿
    日，前去彰化市○○路二四五號向友人丙○○商借新台幣（下同）三十萬元，丙○○剛恰手頭不便，乃轉介其向租住於同址之房客甲○○借款，被告乙○○竟隱
    瞞實際資力狀況，且向甲○○誆稱係要投資蓋房子所需、借期四個月即可返還等
    語，復簽發其本人為發票人、付款人：合作金庫彰儲支庫、甲存帳號：0000
    00000、票號：ＸＴ0000000、發票日：八十八年六月三十日、面額
    ：三十萬元之支票一紙交付予甲○○，以茲取信之，致甲○○因不了解其實際資
    力狀況，致陷於錯誤而同意借出現款三十萬元；嗣支票屆期，被告乙○○因無資
    力令支票兌付，甚至於同年八月廿七日支票業已列為拒絕往來，仍隱瞞而一再要
    求甲○○延期提兌，以迄同年十二月十八日，甲○○逕將支票提示，果因帳戶已
    遭拒絕往來而退票，甲○○始知受騙。案經甲○○訴請臺灣彰化地方法院檢察署
    檢察官偵辦，因認被告涉有刑法第三百三十九條第一項詐欺取財罪嫌。
二、公訴人認被告涉有上揭犯行，係以告訴人甲○○之指訴綦詳，並與證人丙○○證
    陳相符一致，及有支票與退票理由單影本一份附卷可稽，復被告於偵查中所辯稱
    因九二一地震致工程倒塌損失三百萬元、越南投資虧損一千多萬元等情，始終只
    有口語陳述，並未能提供相關證據以資證明屬實，又被告所申請使用之合作金庫
    彰儲支庫、甲存帳號：000000000支票帳戶，自八十八年三月一日起，
    即發生面額六萬元之支票退票註銷紀錄，同年月廿六日，再發生面額一萬五千元
    之支票退票註銷紀錄，同年月三十一日，又發生面額六萬元之支票退票註銷紀錄
    ，足證被告自八十八年三月初起，已無償付三十萬元借款之能力，有合作金庫彰
    儲支庫八十九年二月廿四日合金彰儲字第七三七號函檢附支票退補註銷紀錄明細
    等影本在卷足憑等，為其主要論據；訊據被告乙○○固坦承前揭借款尚未清償不
    諱，惟堅詞認有詐欺犯行，辯稱：伊前亦曾向告訴人借過錢且均以還清，此次借
    錢已是第二次，且係於八十七年七、八月間借的，後償還不出來才向告訴人換票
    以求寬限還款，實在是還不出錢來才跳票，伊絕無詐欺告訴人之意思等語。
三、按犯罪事實應依證據認定之，無證據不得推定其犯罪事實，又不能證明被告犯罪
    者，應諭知無罪之判決，刑事訴訟法第一百五十四條、第三百零一條第一項分別
    定有明文。次按事實之認定，應憑證據，如未能發現相當證據，或證據不足以證
    明，自不能以推測或擬制之方法，為裁判基礎（最高法院四十年台上字第八十六
    號判例參照）。又認定犯罪事實，所憑之證據，雖不以直接證據為限，間接證據
    亦包括在內，然無論直接或間接證據，其為訴訟上之證明，須於通常一般之人均
    不致於有所懷疑，而得確信其為真實之程度者，始得據為有罪之認定，倘其證明
    尚未達到此一程度，而有合理之懷疑存在時，即無從為有罪之認定（最高法院七
    十六年台上字第四九八六號判例參照）。
四、經查，告訴人迭於本院審理中指陳：被告之前確亦曾向其借過錢，且有還清，再
    借本次三十萬元，中間確有換過票，本案到期的票是經換過的票，但何時借這三
    十萬元已記不清楚等語（見本院九十年一月十日訊問筆錄、三月二日審理筆錄）
    ，是被告所辯：前亦有借過錢，此次借款是於八十七年七、八月間，其間曾換過
    票一節，即非全然無稽；遞查，本院函詢被告上開支票帳戶八十七年五月起迄今
    之資金往來交易明細表，其間均有資金進出，尤其八十七年七、八月間帳戶內仍
    有相當之餘額，有合作金庫彰儲支庫九十年一月十九日合金彰儲字第二八九號函
    附之交易明細表附卷可考；及再查，該支票帳戶迨至八十八年三月一日起，始發
    生面額六萬元之支票退票註銷紀錄，及至八十八年八月二十七日由台中票據交換
    所列為拒絕往來戶等情，亦有合作金庫彰儲支庫八十九年二月廿四日合金彰儲字
    第七三七號函檢附支票退補註銷紀錄明細等影本，及該庫八十九年四月一日合金
    彰儲字第一二一二號函等在卷足憑，其首次跳票及被列為拒絕往來戶日期，與被
    告所稱向告訴人借款之八十七年七、八月間尚有經月，時隔尚久，故非能斷定被
    告於借款當時有詐欺告訴人之不法所有意圖存在；揆諸上揭判例所示，公訴人所
    指被告有詐欺犯行之之證據，未達不致於有所懷疑，而得確信其為有罪之程度，
    其犯罪即屬不能證明，是本件僅能認係一般之民事債務不履行糾葛，尚不能將被
    告以該罪相繩，應諭知被告無罪。至被告於偵、審中雖未能與告訴人成立和解、
    還清借款，惟此與被告是否構成刑法上之詐欺罪無涉，告訴人應另依民事訴訟途
    徑解決，附此敘明。
據上論斷，應依刑事訴訟法第三百零一條第一項，判決如主文。
中    華    民    國      九十      年      三      月      十六        日
                                臺灣彰化地方法院刑事第一庭
                                    法      官   吳  俊  螢
右正本證明與原本無異。
如不服本判決，應於送達後十日內向本院提出上訴狀(須附繕本)。
告訴人或被害人對於判決如有不服具備理由請求檢察官上訴者，其上訴期間之計算係
以檢察官收受判決正本之日期為準。
                                    法院書記官   莊  素  美
中    華    民    國      九十      年      三      月      十九        日


司法院資訊處製作；財團法人民間司法改革基金會備份。
